---
title: " preview "
author: " group 2 "
date: "2025-11-04"
output:
  pdf_document:
    latex_engine: xelatex
header-includes:
- \usepackage{xeCJK}
- \setCJKmainfont{冬青黑體繁體中文}
---

# 1.簡介目的

# 預測各YouBike站點的租借量／還車量，目的是為了正確預測派出的補車人數，以提升車輛調度效率，降低人力成本；並且從中理解時段與天氣變數對流量的影響。

```{r setup, include=FALSE}
library(dplyr)
library(readr)
library(tidyr)
library(ggplot2)
library(tibble)
library(purrr)
library(randomForest)
library(lubridate)
library(data.table)
library(ranger)
df_merged <- read_csv("df_merged.csv")

```


# 2.預測使用的資料
# (1)依時間排列：日期、小時
# (2)站點資訊：每個站的車位總數、每小時借車量、還車量...
# (3)天氣資訊：該小時的降雨量、溫度、風速...
# (4)新增dummy variable：尖峰時段、假日、深夜、下雨、高溫、強風...
```{r , echo=FALSE}

df_merged %>%
dplyr::select(1:8) %>%
head(5)
```


# 3.對應變數(y)造成影響的自變數(x)

# (1)是否尖峰：8點, 9點, 17點, 18點
```{r , echo=FALSE}

library(dplyr)
library(tidyr)
library(ggplot2)

# 🚉 篩選單一站點
df_single <- df_merged %>%
  filter(station == "捷運公館站(2號出口)")

# 1️⃣ 長表
base <- df_single |>
  pivot_longer(c(borrow_count, net_borrow),
               names_to = "variable", values_to = "value") |>
  mutate(is_peak_any = factor(is_peak_any, c(0,1), c("off-peak","peak")))

# 2️⃣ 每面板各自的中心視窗（例：P10~P90）
rng <- base |>
  group_by(variable) |>
  summarise(lo = quantile(value, 0.05, na.rm = TRUE),
            hi = quantile(value, 0.95, na.rm = TRUE),
            .groups = "drop")

base_zoom <- base |>
  inner_join(rng, by = "variable") |>
  filter(value >= lo, value <= hi)

# 3️⃣ 用全資料計算中位數
meds <- base |>
  group_by(variable, is_peak_any) |>
  summarise(median_val = median(value, na.rm = TRUE), .groups = "drop")

# 4️⃣ 繪圖：放大 + 中位數虛線 + 中位數標籤
ggplot(base_zoom, aes(x = value, fill = is_peak_any)) +
  geom_density(alpha = 0.45, adjust = 1, position = "identity") +
  geom_vline(data = meds, aes(xintercept = median_val, color = is_peak_any),
             linetype = "dotdash", linewidth = 0.8, show.legend = FALSE) +
  geom_text(data = meds,
            aes(x = median_val, y = 0,
                label = paste0("median=", round(median_val, 1)),
                color = is_peak_any),
            angle = 90, vjust = -0.6, size = 3, show.legend = FALSE) +
  facet_wrap(~ variable, scales = "free_x",
             labeller = as_labeller(c(
               borrow_count = "borrow_count",
               net_borrow = "net_borrow"
             ))) +
  scale_fill_manual(values = c("gray70", "firebrick"), name = "is_peak_any") +
  scale_color_manual(values = c("gray40", "firebrick")) +
  labs(
    title = " peak vs off-peak hours",
    x = NULL, y = "Density"
  ) +
  theme_minimal(base_size = 15)


```

# 各種天氣情形的樣本分佈
```{r , echo=FALSE}
library(ggplot2)

df_merged$rainfall[is.na(df_merged$rainfall)] <- 0
df_merged$rainfall <- as.numeric(df_merged$rainfall)
ggplot(df_merged, aes(x = rainfall)) +
  geom_histogram(bins = 30, fill = "steelblue")

df_merged$temperature <- as.numeric(df_merged$temperature)
ggplot(df_merged, aes(x = temperature)) +
  geom_histogram(bins = 30, fill = "steelblue")

df_merged$wind_speed <- as.numeric(df_merged$wind_speed)
ggplot(df_merged, aes(x = wind_speed)) +
  geom_histogram(bins = 30, fil0l = "steelblue")



```

# (1)是否降雨：>0mm 

# (2)是否高溫：>25℃

# (3)是否強風：>3m/s
```{r, echo=FALSE}

#分組設定dummy variable
df_merged <- df_merged %>%
  mutate(
    rain_any     = as.integer(rainfall > 0),   # 有下雨 = 1（無 = 0）
    temp_hot     = as.integer(temperature > 25),     # 熱天（>25℃） = 1
    wind_strong  = as.integer(wind_speed > 3)     # 風大（>3m/s） = 1
  )

df_merged %>%
  group_by(rain_any) %>%
  summarise(
    median_borrow = median(borrow_count),
    n = n() 
  )

df_merged %>%
  group_by(temp_hot) %>%
  summarise(
    median_borrow = median(borrow_count),
    n = n()
  )

df_merged %>%
  group_by(wind_strong) %>%
  summarise(
    median_borrow = median(borrow_count),
    n = n()
  )


# 計算各組的中位數
medr <- df_merged %>%
  group_by(rain_any) %>%
  summarise(med = median(borrow_count, na.rm = TRUE))

medt <- df_merged %>%
  group_by(temp_hot) %>%
  summarise(med = median(borrow_count, na.rm = TRUE))

medw <- df_merged %>%
  group_by(wind_strong) %>%
  summarise(med = median(borrow_count, na.rm = TRUE))

# 畫密度圖 + 中位數虛線（加寬）
ggplot(df_merged, aes(x = borrow_count, fill = factor(rain_any))) +
  geom_density(alpha = 0.5) +
  geom_vline(data = medr, aes(xintercept = med, color = factor(rain_any)),
             linetype = "dashed", size = 1.2, show.legend = FALSE) +
  labs(title = "borrow_count vs is_rain", fill = "is_rain") +
  scale_x_continuous(breaks = seq(0, 150, 10), limits = c(0, 50)) +
  coord_cartesian(ylim = c(0, 0.1)) +
  theme_minimal()

ggplot(df_merged, aes(x = borrow_count, fill = factor(temp_hot))) +
  geom_density(alpha = 0.5) +
  geom_vline(data = medt, aes(xintercept = med, color = factor(temp_hot)),
             linetype = "dashed", size = 1.2, show.legend = FALSE) +
  labs(title = "borrow_count vs is_temp_hot", fill = "is_temp_hot") +
  scale_x_continuous(breaks = seq(0, 150, 10), limits = c(0, 50)) +
  coord_cartesian(ylim = c(0, 0.1)) +
  theme_minimal()

ggplot(df_merged, aes(x = borrow_count, fill = factor(wind_strong))) +
  geom_density(alpha = 0.5) +
  geom_vline(data = medw, aes(xintercept = med, color = factor(wind_strong)),
             linetype = "dashed", size = 1.2, show.legend = FALSE) +
  labs(title = "borrow_count vs is_wind_strong", fill = "is_wind_strong") +
  scale_x_continuous(breaks = seq(0, 150, 10), limits = c(0, 50)) +
  coord_cartesian(ylim = c(0, 0.1)) +
  theme_minimal()
```


# 4.預測模型. 

# 使用Random Forest 模型
# 分別預測10個站點各自的還車量與借車量 
# 共訓練了20個模型 



```{r}

df_merged <- read_csv("df_merged.csv")

set.seed(42)
# ==== 基本設定 ====
dt <- as.data.table(df_merged)
targets      <- c("borrow_count", "return_count")
exclude_cols <- c("station","date","hour", targets)
features     <- setdiff(names(dt), exclude_cols)
K <- 5  # blocked 5-fold，每折測試 20%


# 字串轉因子（一次處理）
for (nm in features) if (is.character(dt[[nm]])) dt[, (nm) := as.factor(get(nm))]

stations <- unique(dt$station)

# ==== 主程式：僅計算 pooled 指標 ====
out_list <- list()

for (st in stations) {
  d <- dt[station == st][order(date, hour)]
  n <- nrow(d)
  if (n < 80) next  # 測試集要有 20% 的量

  # 5 個連續測試區段
  cuts <- floor(n * (0:K) / K)
  test_ranges <- lapply(seq_len(K), function(i) c(cuts[i] + 1L, if (i < K) cuts[i+1L] else n))

  for (y in targets) {
    fml <- as.formula(paste(y, "~", paste(features, collapse = " + ")))

    # 累計器（只為 pooled 指標）
    sse_total <- 0
    sae_total <- 0
    test_amount <- 0
    sum_y  <- 0
    sum_y2 <- 0

    for (i in seq_len(K)) {
      te_st <- test_ranges[[i]][1]
      te_en <- test_ranges[[i]][2]
      te_idx <- te_st:te_en
      tr_idx <- setdiff(seq_len(n), te_idx)
      if (length(te_idx) < 5 || length(tr_idx) < 10) next

      tr <- d[tr_idx]
      te <- d[te_idx]

      rf <- ranger(
        formula     = fml,
        data        = tr,
        num.trees   = 1000,           # 較快、CV 夠用
        importance  = "none",
        num.threads = 0,             # 用滿 CPU
        respect.unordered.factors = "order",
        seed        = 42 + i
      )

      pred <- predict(rf, te)$predictions
      y_te <- te[[y]]

      err <- y_te - pred
      sse_total    <- sse_total + sum(err^2)
      sae_total    <- sae_total + sum(abs(err))
      test_amount <- test_amount + length(y_te)
      sum_y        <- sum_y + sum(y_te)
      sum_y2       <- sum_y2 + sum(y_te^2)
    }

    if (test_amount > 0) {
      ybar_all  <- sum_y / test_amount
      tss_total <- sum_y2 - test_amount * (ybar_all^2)
      R2    <- if (tss_total > 0) 1 - (sse_total / tss_total) else NA_real_
      RMSE  <- sqrt(sse_total / test_amount)
      MAE <- sae_total / test_amount
    } else {
      R2 <- RMSE <- MAE <- NA_real_
    }

    out_list[[paste(st, y, sep = " :: ")]] <- data.table(
      station = st, target = y,
      RMSE = RMSE,
      MAE = MAE,
      R2 = R2,
      test_amount = test_amount
    )
  }
}


metrics_summary_min <- rbindlist(out_list, use.names = TRUE, fill = TRUE)
df_metrics <- as.data.frame(metrics_summary_min)
print(df_metrics)
```

# 5.驗證. 
# 使用cross validation ,K-fold K=5 
# 每個fold將資料全部的2成用來test，8成用來train

```{r, echo=FALSE}
# 合併所有結果
df_metrics <- df_metrics %>%
  select(-test_amount)
print(df_metrics)
```
  
# 6. 觀察

# 就觀察 R² 而言，有的站預測很好有的很差  
# 低 R² 的站總車位數小，基礎借還車流量小，流量在不同時間的變化也很小  
# 雖然預測不準，但預測值與實際值的誤差可能不大

```{r, echo=FALSE}
# 合併所有結果

df_metrics <- df_metrics %>%
  left_join(
    df_merged %>% select(station, total) %>% distinct(station, .keep_all = TRUE),
    by = "station"
  ) %>%
  select(-RMSE, -MAE)

print(df_metrics)
```

  
  
# 7.結論. 

# (1) 不需要預測淨流量 

# (2) R² 很低的站依然值得預測
